【裁判字號】    92,訴,311
【裁判日期】    921119
【裁判案由】    履行契約
【裁判全文】
臺灣桃園地方法院民事判決  九十二年度訴字第三一一號
    原      告  煌欣機械有限公司
    法定代理人  黃清波
    被      告  恒允實業有限公司
    法定代理人  王永貞
    訴訟代理人  許朝財律師
                王怡今律師
    被      告  甲○○      住.
右當事人間請求履行契約事件，於民國九十二年十一月三日辯論終結，本院判決如左
：
    主    文
原告之訴駁回。
訴訟費用由原告負擔。
    事    實
甲、原告方面：
壹、聲明：被告應連帶給付原告新台幣（下同）三百零九萬二千五百元，及自起訴狀
    送達翌日起至清償日止，按年息百分之五計算之利息。
貳、陳述：
一、被告甲○○於民國八十九年十二月二十日與原告簽訂４００ｍ／ｍ高溫連續式染
    色烘乾機二台買賣契約，總價五百五十萬元，交貨期限自八十年十二月二十日起
    至九十年三月三十一日止，原告已於九十年七月十七日將該機器送至大陸東莞沙
    田恒允織帶廠，並於完成試車後，由被告甲○○簽收。詎被告甲○○於支付二百
    六十萬元後，餘款二百九十萬元即停止支付，另追加染色槽、水洗槽整修、橡膠
    輪研磨及補心等共十九萬二千五百元部分，亦完全未支付，總計積欠原告三百零
    九萬二千五百元。
二、被告甲○○於訂約時雖為長帶興業有限公司（下稱長帶公司）負責人，但同時亦
    為被告恒允實業有限公司（下稱恒允公司）之總經理，被告恒允公司為被告甲○
    ○與訴外人王永貞所共同投資，總資本五千萬元，其二人各有百分之五十股權，
    被告甲○○取得股權後，成為被告恒允公司與大陸東莞沙田恒允織帶廠之總經理
    ，依據公司法第八條第二項規定，被告甲○○為被告恒允公司之負責人，被告甲
    ○○向原告所訂購之系爭機器設備，交貨地與保固地均在大陸東莞市沙田鎮環保
    工業城，表面上似為民法第二百六十九條第一項之利益第三人契約，但實際上解
    釋其意思表示應探求其真意，不得拘泥於所用之辭句，被告甲○○當初係為被告
    恒允公司而訂購，並非為訴外人長帶公司或長春公司所訂購，此有被告甲○○之
    名片、交貨地與保固地均為被告恒允公司所在地、恒允公司設備投資說明書各一
    件為證，且有被告恒允公司之決議事項附卷可稽，故被告恒允公司應與被告甲○
    ○，依公司法第二十三條第二項規定，對原告負連帶賠償責任。
三、王永貞係被告恒允公司之董事長，伊於被告甲○○逃逸無蹤後所召開債權人會議
    之決議中，對於原告擁有之債權額三百零九萬二千五百元並無異議，此有訴外人
    王永貞親筆所書之決議書為證。被告恒允公司不否認被告甲○○曾為該公司負責
    人，且願意承受系爭買賣契約，並支付欠款，否則上揭決議內容應將原告債權列
    入「有爭議的機器」中，故依民法第二百七十三條第一項規定，被告恒允公司應
    連帶給付此一債務。
四、對於被告抗辯之陳述：由原告提出之名片可知，被告恒允公司台灣分公司設址於
    桃園市○○○街七六號十一樓，故本院應有管轄權。
參、證據：提出機器買賣契約書、交貨單各二件、照片、應收帳款明細表、設備投資
    說明、長春大陸投資收支明細各一件、名片六張為證，並請求訊問證人林世麟、
    陳煌斌、蘇振銘。
乙、被告方面：
Ａ、被告恒允公司部分：
壹、聲明：如主文所示。
貳、陳述：
一、被告恒允公司為香港公司，於香港地址為801 8/F MILLION FORTUNE IND CTR
    34-36 CHAI WAN KOK ST TSUEN WAN NT（香港‧荃灣柴灣角街34-36號，萬達來
    工業中心，八樓八０一室），並未在中華民國完成許可登記，亦未在中華民國所
    在地設立事務所及營業所，僅於桃園縣桃園市○○○街七六號十一樓設有聯絡處
    ，且另一被告甲○○之住所地為彰化縣鹿港鎮頭南里庄巷二二六號，並非本院管
    轄區域，原告指稱系爭買賣契約訂約地係在大陸東莞市，價金履行地未約定，依
    民法第三百十四條規定應以債權人即原告之住所地為契約履行地，即應為台中縣
    神岡鄉○○路一一三號，均非本院管轄範圍，故本院對於本案應無管轄權。
二、原告之主張為契約價金給付請求權，並未主張侵權行為損害賠償請求權，而依原
    告起訴主張系爭買賣契約之賣方為原告，買方係被告甲○○以被告恒允公司負責
    人之身分為被告恒允公司訂定系爭買賣契約，原告以被告甲○○及恒允公司同列
    為被告，顯有當事人不適格之情形。
三、原告雖主張系爭買賣契約之買受人係被告恒允公司，惟依原告所提出之系爭買賣
    契約內容買受人為長帶公司，並非被告。被告甲○○與王永貞間縱有原告所稱之
    共同投資之行為，惟依原告所陳，被告甲○○係以現物出資並將所有權移轉予大
    陸東莞沙田恒允織帶廠，系爭機器設備縱為被告甲○○為履行其對大陸東莞沙田
    恒允織帶廠之出資義務所購入，然系爭買賣契約既為被告甲○○個人所訂定，非
    以大陸東莞沙田恒允織帶廠之名義訂定，則系爭買賣契約與大陸東莞沙田恒允織
    帶廠並無關係。縱使依契約真意解釋，被告甲○○履行其出資義務之行為，與代
    表大陸東莞沙田恒允織帶廠之業務執行行為之法律效果亦分屬二個不同之法律主
    體，不可混為一談。且依原告所陳，被告甲○○購置系爭機器之行為並非執行職
    務之行為，應無公司法第八條第二項規定之適用。
四、公司法第二十三條所規範者係公司負責人之侵權行為責任，且須以公司負責人執
    行業務之行為違反法令具備侵權行為之要件，方有該條之適用。原告起訴主張者
    為價金給付請求權，被告甲○○之行為純為私法上之契約行為，並無任何違法之
    處，且其購置系爭機器係履行其個人之出資義務行為，邏輯上被告甲○○應先履
    行其出資義務，方能成為大陸東莞沙田恒允織帶廠之股東，進而方有成為大陸東
    莞沙田恒允織帶廠代表機關之可能，故本案實與被告恒允公司、大陸東莞沙田恒
    允織帶廠均毫無關係可言。系爭買賣契約之當事人為長帶公司及原告公司，故原
    告不得向非系爭契約當事人之被告恒允公司及大陸東莞沙田恒允織帶廠請求給付
    價金。縱依原告主張被告甲○○以大陸東莞沙田恒允織帶廠之經理人名義訂定系
    爭買賣契約，亦尚與被告恒允公司無任何關係。
五、原告主張被告恒允公司為被告甲○○與訴外人王永貞所共同投資云云，並非真實
    ，事實上被告甲○○係與被告恒允公司共同投資大陸東莞沙田恒允織帶廠，而大
    陸東莞沙田恒允織帶廠之負責人係另有其人。原告所提出之設備投資說明並非被
    告恒允公司之債權人會議紀錄，當時開會之目的係要接收被告甲○○所投資大陸
    東莞沙田恒允織帶廠之股款，所以要確認被告甲○○以機器出資之金額，並而非
    承認原告系爭債權之存在。
參、證據：提出影本公司登記資料、營業執照各一件為證。
Ｂ、被告甲○○部分：
    被告甲○○未於言詞辯論期日到場，亦未提出書狀作何聲明或陳述。
    理    由
一、按對於外國法人或其他得為訴訟當事人之團體之訴訟，由其在中華民國之主事務
    所或主營業所所在地之法院管轄。共同訴訟之被告數人，其住所不在一法院管轄
    區域內者，各該住所地之法院俱有管轄權。民事訴訟法第二條第三項、第二十條
    前段定有明文。經查被告恒允公司乃未經我國認許之外國公司，而屬民事訴訟法
    上之非法人團體乙節，固有被告恒允公司提出之公司登記資料一件在卷足憑，且
    為原告所不爭執，惟被告恒允公司設於台灣分公司之地址為桃園縣桃園市○○○
    街七六號十一樓乙節，有原告提出之被告恒允公司名片一件存卷可按，且為被告
    恒允公司所不爭執，足見被告恒允公司在中華民國之主事務所即設於桃園縣桃園
    市，而屬本院管轄區域內，被告恒允公司抗辯前開地址僅屬被告恒允公司在台灣
    之連絡處云云，要無可採。又被告甲○○雖居住於彰化縣鹿港鎮頭南里庄巷二二
    六號，並不屬於本院管轄區域，惟被告甲○○既與被告恒允公司為本件訴訟之共
    同被告，本院因而亦對被告甲○○有管轄權。是參照前開規定，原告主張本院對
    被告均有管轄權乙節，要屬可採，被告恒允公司抗辯本院對之無管轄權云云，尚
    屬無據，先予說明。
二、本件被告甲○○經合法通知，未於言詞辯論期日到場，核無民事訴訟法第三百八
    十六條所列各款情形，爰依原告之聲請，由其一造辯論而為判決。
三、本件原告主張被告甲○○於八十九年十二月二十日與原告簽訂４００ｍ／ｍ高溫
    連續式染色烘乾機二台買賣契約，總價五百五十萬元，交貨期限自八十年十二月
    二十日起至九十年三月三十一日止，原告已於九十年七月十七日將該機器送至大
    陸東莞沙田恒允織帶廠，並於完成試車後，由被告甲○○簽收。詎被告甲○○於
    支付二百六十萬元後，餘款二百九十萬元即停止支付，另追加染色槽、水洗槽整
    修、橡膠輪研磨及補心等共十九萬二千五百元部分，亦完全未支付，總計積欠原
    告三百零九萬二千五百元。被告甲○○於訂約時雖為長帶公司負責人，但被告恒
    允公司為被告甲○○與訴外人王永貞所共同投資，各有百分之五十股權，被告甲
    ○○取得股權後，成為被告恒允公司與大陸東莞沙田恒允織帶廠之總經理，系爭
    機器設備之交貨地與保固地均在大陸東莞市沙田鎮環保工業城，被告甲○○當初
    係為被告恒允公司而訂購，故被告恒允公司應與被告甲○○，依公司法第二十三
    條第二項規定，對原告負連帶賠償責任。又被告恒允公司之董事長王永貞於被告
    甲○○逃逸無蹤後所召開債權人會議之決議中，對於原告擁有之債權額三百零九
    萬二千五百元並無異議，被告恒允公司亦不否認被告甲○○曾為該公司負責人，
    且願意承受系爭買賣契約並支付欠款，故依民法第二百七十三條第一項規定，被
    告恒允公司應連帶給付此一債務。為此公司法第二十三條第二項及民法第二百七
    十三條第一項規定，提起本件訴訟等語。
四、被告恒允公司則以依原告主張之事實，原告向被告請求顯屬當事人不適格。又系
    爭買賣契約之買受人為長帶公司，並非被告恒允公司，原告不得向被告恒允公司
    請求給付系爭買賣價金，被告甲○○與王永貞間縱有原告主張之共同投資行為，
    惟依原告所陳，被告甲○○係購買系爭機器設備以現物出資並將其所有權移轉予
    大陸東莞沙田恒允織帶廠，被告甲○○購買系爭機器之行為並非執行職務，應無
    公司法第八條第二項規定之適用，且系爭買賣契約既為被告甲○○個人所訂定，
    則系爭買賣契約與大陸東莞沙田恒允織帶廠並無關係。而公司法第二十三條所規
    範者係公司負責人之侵權行為責任，須以公司負責人執行業務之行為違反法令構
    成侵權行為為要件，被告甲○○向原告購買系爭機器設備純屬私法上契約行為，
    並無違法，且被告甲○○購買系爭機器設備係履行其個人之出資義務，故系爭買
    賣與被告恒允公司、大陸東莞沙田恒允織帶廠毫無關係。原告主張被告恒允公司
    係被告甲○○與王永貞共同投資設立云云，並非真實，被告甲○○係與被告恒允
    公司共同投資大陸東莞沙田恒允織帶廠，而大陸東莞沙田織帶廠之負責人另有其
    人，原告所提出之設備投資說明會議紀錄係為接收被告甲○○投資大陸東莞沙田
    恒允織帶廠之股款，所以要確認被告甲○○以機器出資之金額，並非承認原告之
    系爭債權存在等語置辯。
五、原告主張被告甲○○以長帶公司負責人名義，於八十九年十二月二十日與原告簽
    訂４００ｍ／ｍ高溫連續式染色烘乾機二台買賣契約，約定總價款五百五十萬元
    ，交貨期限自八十年十二月二十日起至九十年三月三十一日止，原告已於九十年
    七月十七日將系爭機器送至大陸東莞沙田恒允織帶廠，並完成試車及由被告甲○
    ○簽收無誤。惟被告甲○○僅支付二百六十萬元，餘款二百九十萬元迄未給付，
    被告甲○○另向原告追加染色槽、水洗槽整修、橡膠輪研磨及補心等設備工程共
    十九萬二千五百元，亦完全未支付，累計積欠原告三百零九萬二千五百元之事實
    ，業據原告提出機器買賣契約書、交貨單各二件、照片、應收帳款明細表各一件
    為證，核屬相符，且為被告恒允公司所不爭執。而被告甲○○經合法通知，既未
    到庭陳述，亦未提出書面以供本院審酌，自堪信原告此部分之主張為真實。
六、原告又主張被告恒允公司為被告甲○○與王永貞共同投資，被告甲○○並因此成
    為被告恒允公司與大陸東莞市沙田織帶廠之總經理，被告甲○○當初之真意係為
    被告恒允公司向原告訂購系爭機器設備，並非長帶公司或長春公司向原告訂購，
    故被告應依公司法第二十三條第二項規定，對原告負連帶賠償責任。又被告恒允
    公司董事長王永貞於所召開之債權人會議中，對於原告之系爭債權並無異議，被
    告恒允公司亦不否認被告甲○○為其公司負責人，且願意承受系爭買賣契約並支
    付欠款，依民法第二百七十三條第一項規定，被告恒允公司應連帶給付系爭債務
    云云，則為被告恒允公司所否認，並以前開情詞，抗辯：被告恒允公司與系爭買
    賣契約無關，原告不得向伊請求，伊亦未承認原告之系爭債權等語。經查：
（一）系爭機器之買賣契約係由被告甲○○以長帶公司及該公司負責人名義與原告簽
      訂，記載之買方為長帶公司，且系爭機器送至大陸東莞沙田織帶廠安裝乃由被
      告甲○○簽收，系爭機器買賣價金亦均由被告甲○○出面給付，嗣向原告追加
      系爭染色槽、水洗槽整修、橡膠輪研磨及補心等設備工程亦由被告甲○○為之
      等情，有系爭機器買賣契約書、交貨單各二件在卷可稽，且經原告自承屬實，
      足證系爭機器設備之買賣及追加工程均係被告甲○○基於長帶公司負責人地位
      ，為長帶公司與原告訂立無疑。參以原告交付之系爭機器設備係被告甲○○購
      買後出口到大陸工廠，而屬長春大陸投資之收入項乙節，亦有原告提出之長春
      大陸投資收支明細一件存卷可參，益證系爭機器設備乃被告甲○○以長帶公司
      名義向原告訂購後，再以長春公司名義出口到大陸。是堪認系爭買賣契約及追
      加契約均存在於原告與長帶公司間，要與被告甲○○個人或被告恒允公司無關
      ，被告自無庸依系爭買賣及追加契約對原告負給付之責。
（二）雖原告提出名片六張，並舉證人林世麟、陳煌斌、蘇振銘為證，主張系爭買賣
      契約係被告甲○○為被告恒允公司訂購，被告甲○○取得共同投資之股權後，
      即成為被告恒允公司與大陸東莞沙田恒允織帶廠之總經理云云。惟系爭名片僅
      其中一張載有：「甲○○、恒允實業有限公司、東莞沙田恒允織帶廠」字樣，
      尚無從據以推論被告甲○○在被告恒允公司或東莞沙田恒允織帶廠之身分為何
      。參以被告甲○○乃以系爭機器設備充作其與被告恒允公司共同投資大陸東莞
      沙田恒允織帶廠之出資，系爭大陸東莞沙田織帶廠設立後之負責人乃被告以外
      之第三人之情，業據被告陳述甚明，並有被告提出之大陸東莞沙田織帶廠營業
      執照一件存卷可按，原告對於被告前開陳述及證物之真正性亦不爭執，原告並
      自承：系爭買賣契約簽訂時，被告甲○○與恒允公司合夥之公司在大陸還沒有
      成立，其送貨去大陸沙田廠時，他們也是跟我們說公司的名稱就是被告恒允公
      司，我們也不曉得他們在大陸是否也以這個名稱成立公司等語（見本院九十二
      年九月二十四日言詞辯論筆錄），足見被告恒允公司並非被告甲○○與王永貞
      共同投資設立，被告甲○○乃與被告恒允公司共同投資設立大陸東莞沙田織帶
      廠，並以向原告購買之系爭機器設備充作出資，系爭買賣契約簽訂當時，大陸
      東莞沙田織帶廠尚未成立，則在被告甲○○取得原告交付之系爭機器設備以履
      行其出資義務前，被告甲○○顯然尚未取得原告主張之被告恒允公司或大陸東
      莞沙田織帶廠之總經理之職，自不可能於簽約當時即以被告恒允公司之總經理
      身分代表被告恒允公司與原告訂立系爭買賣契約。而系爭機器設備既係長帶公
      司向原告購買，嗣被告甲○○並以之充作投資系爭大陸東莞沙田恒允織帶廠之
      出資，可見被告甲○○代表長帶公司向原告訂購系爭機器設備乃為履行其個人
      對系爭大陸東莞沙田織帶廠之出資義務，則被告甲○○與原告訂立系爭買賣及
      追加設備工程契約之真意，應係出於其個人及長帶公司所為，尚非有代表被告
      恒允公司之意。是原告主張被告甲○○嗣於取得系爭出資股權後成為被告恒允
      公司及大陸東莞沙田織帶廠之總經理乙職縱然屬實，仍難據以推論被告甲○○
      簽約當時係以被告恒允公司之總經理身分與原告簽訂系爭買賣契約，故原告以
      被告甲○○嗣後擔任被告恒允公司及大陸東莞沙田織帶廠之總經理為由，主張
      系爭買賣契約係被告甲○○為被告恒允公司所訂立云云，尚無可採，其請求訊
      問證人林世麟、陳煌斌、蘇振銘以證明被告甲○○為被告恒允公司、大陸東莞
      沙田恒允織帶廠之總經理乙節，既難為有利於原告之認定，自無訊問之必要。
      故堪信被告恒允公司抗辯系爭買賣及追加契約與被告恒允公司無關乙節為真實
      可採。
（三）按公司負責人對於公司業務之執行，如有違反法令致他人受有損害時，對他人
      應與公司負連帶賠償之責。公司法第二十三條第一項定有明文。經查系爭買賣
      及追加契約既係被告甲○○代表長帶公司與原告簽訂，與被告甲○○個人無關
      ，被告甲○○並依約給付部分買賣價金，則被告甲○○嗣後雖尚有系爭貨款及
      工程款共三百零九萬二千五百元未為給付，要屬民事債務不履行之問題，尚與
      違反法令之侵權行為有間。又系爭買賣契約既與被告恒允公司無關，被告甲○
      ○亦非代表被告恒允公司所為，則被告甲○○向被告訂購系爭機器設備之行為
      ，亦非屬於被告甲○○代表被告恒允公司之業務執行行為。是原告主張被告恒
      允公司應與被告甲○○依公司法前開規定負連帶賠償責任云云，要屬無據，並
      不可取。
（四）原告另主張被告恒允公司已承認原告之系爭債權，並承諾願承受系爭買賣契約
      及支付欠款之情，無非係以所提出之甲○○設備投資說明、長春大陸投資收支
      明細各一件為據。惟查依被告恒允公司不爭執真正之系爭甲○○設備投資說明
      上所載：「：：：決議：本公司在甲○○棄股逃逸對於收受其他股東股款后所
      採購的設備與自有設備交付，本公司經研究后我們須與當事人對於有爭議的機
      器重新認定再付餘款，至於收受長春的機器款經退票之廠商請逕行與開票人尋
      求解決，但本公司可承諾在支付應付之餘款時知會受退票之廠商。」等語，顯
      然無從得出被告恒允公司已承諾原告願意承受系爭買賣契約之債務。參以系爭
      機器設備係被告甲○○出口到大陸工廠，而屬長春大陸投資之收入項，則參諸
      前開甲○○設備投資說明上之決議內容，益見原告並非被告恒允公司前開決議
      所承諾願意給付餘款之廠。是原告執上開甲○○設備投資說明、長春大陸投資
      收支明細各一件，主張被告恒允公司承諾承受系爭買賣契約債務，明示願與被
      告甲○○連帶給付系爭債務云云，要無可取，堪信被告恒允公司抗辯：前開決
      議乃為確認被告甲○○之出資金額，並未承認原告之系爭債權存在乙節為可採
      。又系爭買賣及追加工程契約既存在原告與長帶公司間，則被告甲○○顯非契
      約當事人，自無對原告負擔給付系爭買賣價款及追加工程款之責，是原告請求
      被告甲○○給付，亦屬無稽。則原告主張被告應依民法第二百七十三條第一項
      規定連帶給付系爭買賣價款及工程款云云，同無足取。
七、綜上所述，原告主張被告甲○○係被告恒允公司之總經理，系爭買賣契約係被告
    甲○○代表被告恒允公司與原告簽訂，且被告恒允公司亦願承受系爭買賣契約債
    務云云，均無可採，被告恒允公司抗辯系爭買賣契約與伊無關，亦未承認及承受
    原告之系爭債權債務等節，均屬可採，又被告甲○○既以負責人名義代表長帶公
    司與原告簽約，顯亦非系爭買賣及追加契約之當事人，而無需對原告負給付系爭
    買賣款及工程款之責，從而原告依公司法第二十三條第一項及民法第二百七十三
    條第一項規定，請求被告連帶給付系爭買賣及追加款共三百零九萬二千五百元，
    及自起訴狀繕本送達被告之翌日起至清償日止，按年息百分之五計算之利息，均
    無理由，不應准許。
八、本件事證已臻明確，兩造其餘攻擊防禦方法及舉證，核與判決結果不生影響，爰
    不一一論述，附此說明。
據上論結，本件原告之訴為無理由，依民事訴訟法第三百八十五條第一項前段、第七
十八條，判決如主文。
中      華      民      國    九十二    年    十一    月      十九      日
                                臺灣桃園地方法院民事第二庭
~B法      官  林雯娟
右為正本係照原本作成
如對本判決上訴，須於判決送達後廿日內向本院提出上訴狀
中      華      民      國    九十二    年     十一     月      十      日
~B法院書記官  林韡婷


司法院資訊處製作；財團法人民間司法改革基金會備份。
